臺灣雲林地方法院民事判決　　　　　　　100年度訴字第231號
原　　　告　黃添丁
被　　　告　吳寶鳳
上列當事人因被告恐嚇案件，經原告提起刑事附帶民事訴訟，請
求侵權行為損害賠償事件（100 年度虎簡附民字第14號），經本
院刑事庭裁定移送前來，本院於民國100 年8 月16日言詞辯論終
結，判決如下：
    主  文
被告應給付原告新臺幣萬元，及自民國一百年六月十四日起至
清償日止，按週年利率百分之五計算之利息。
原告其餘之訴駁回。
訴訟費用由被告負擔百分之三，餘由原告負擔。
本判決原告勝訴部分得假執行。
原告其餘假執行之聲請駁回
    事實及理由
一、原告起訴主張：被告因懷疑原告使其與訴外人即原告配偶黃
    勝強夫妻關係失和，竟基於恐嚇之不法犯意，於民國（下同
    ）99年10月21日上午11時2 分、11時13分，在雲林縣虎尾鎮
    ○○里○○路1241號被告住處內，分持（05）0000000 、00
    00000000號電話撥打原告所持用之0000000000號電話，向原
    告恫嚇稱：「要讓你沒有工作，要讓你死的很難看」等加害
    生命、身體、財產之言語，致原告心生畏懼而報警查獲。原
    告現服務於臺灣省政府所屬臺灣省彰化縣區車輛行車事故鑑
    定委員會，服務公職已將近27年之久，平日奉公守法，在政
    府部門與地方上頗受敬重且信望素孚，平日與人為善。被告
    在地方上之為人、處事頗受爭議，平日喜愛惹事生非、濫訟
    ，係里民間之頭痛人物，亦是埒內派出所之常客，據聞被告
    現身繫多件刑案正由臺灣雲林地方法院檢察署（下稱雲林地
    檢署）偵辦中。被告於100 年5 月2 日晚間10時許，三更半
    夜擅自開啟原告所有位於雲林縣虎尾鎮廉使里1136之1 號樓
    房大門鐵門，意圖不明，被告種種行為，致原告及原告家人
    心生畏懼、惶恐及實感困擾，原告及原告家人平日所遭受之
    恐懼實非外人所能體會，筆墨所能形容。為此，依據民法第
    184 條第1 項、第2 項、第195 條第1 項之規定，請求被告
    賠償原告精神慰撫金，並聲明：被告應賠償原告100 萬元，
    並自起訴狀繕本送達之翌日起至清償日止，按年利率百分之
    五計算之利息；前項判決請准供擔保宣告假執行。
二、被告則以：我只有說「要讓你沒有工作」，沒有說「要讓你
    死的很難看」，這句話是隔壁證人說的，我不知道說這樣就
    有罪，我跟原告是朋友，不知道他為何會告我，不知道說這
    些話就要賠償等語抗辯，並聲明：原告之訴及假執行之聲請
    均駁回。
三、得心證之理由：
    被告不否認於前開時間，在被告住處以室內電話及行為電話
    撥打原告所持用之0000000000號電話，向原告恐嚇稱：「要
    讓你沒有工作」等情，惟否認曾對原告恐嚇要讓他死的很難
    看，是本件應審酌之爭點為：被告有無向原告恐嚇稱：「要
    讓你死的很難看」？如有，原告請求精神慰撫金數額若干為
    適當？經查：
  (一)、被告於警局100 年2 月8 日及雲林地檢署100 年4 月18日
      偵訊時，均坦承有恐嚇原告稱：「要讓你死的很難看」，
      並於筆錄上簽名確認，有警局之偵訊筆錄及雲林地檢署之
      訊問筆錄在卷可證（見卷附刑事警卷第2 頁背面及偵查卷
      第12頁）。且被告因向原告恫嚇稱：「要讓你沒有工作，
      要讓你死的很難看」等語，被判處拘役30日確定，亦經本
      院依職權調取本院100 年度虎簡字第134 號刑事卷核閱無
      誤，並有上開刑事簡易判決在卷足稽（見本院卷第7-8 頁
      ），足見原告主張被告恐嚇要讓他死的很難看一情，應可
      信為真實。
  (二)、按因故意或過失，不法侵害他人之權利者，負損害賠償責
      任；不法侵害他人之身體、健康、名譽、自由、信用、隱
      私、貞操，或不法侵害其他人格法益而情節重大者，被害
      人雖非財產上之損害，亦得請求賠償相當之金額，民法第
      184 條第1 項前段、第195 條第1 項前段分別定有明文。
      又所謂相當，自應以實際加害情形與其名譽影響是否重大
      ，及被害者之身分地位及加害人經濟狀況等關係定之（最
      高法院47年度臺上字第1221號判例參照）。經查：
    1.被告因懷疑原告使其夫妻關係失和，心生不滿，竟打電話
      恐嚇原告要讓他沒有工作、要讓他死的很難看，顯係故意
      不法侵害原告之自由權，原告主張其因被告之恐嚇行為受
      有精神上之苦痛，自屬可採。故原告依上開規定，請求被
      告賠償非財產上損害（精神慰撫金），於法有據。
    2.本院審酌原告現為臺灣省彰化縣區車輛行車事故鑑定委員
      會之技士，私立建國工業專科學校畢業，月薪為53,340元
      ，已婚，育有三子，99年度所得為889,570 元，名下有土
      地及房屋各一筆，財產總額為6,068,200 元；被告務農，
      國小畢業，已婚，育有四子，99年度無所得申報資料，名
      下有土地一筆及汽車一輛，財產總額為2,817,600 元，有
      原告提出之工作證、道路交通事故勘查證、97～99年考績
      通知書、臺灣省政府令、畢業證書、臺灣省彰化縣區車鑑
      會10 0年8 月職員薪資及（代扣款明細）清冊、100 年8
      月份職員待遇調整差額現金給與印領清冊、97～99年各類
      所得扣繳暨免扣繳憑單及兩造之稅務電子閘門財產所得調
      件明細表在卷可明（見本院卷第16、22、35-46 頁）。再
      審酌被告所施侵權行為之態樣、原告所受侵害之結果，及
      衡量兩造之學歷、職業、經濟及家庭狀況等一切情事，認
      原告所得請求賠償之精神慰撫金以30,000元為適當，逾此
      範圍之請求實屬過高，不能准許。
    3.原告雖又主張被告於100 年5 月2 日晚間10時許，擅自開
      啟其所有位於雲林縣虎尾鎮廉使里1136之1 號樓房大門鐵
      門，造成原告及其家人心生畏懼、惶恐，使其因而有失眠
      、焦慮、憂鬱、頭痛、恐慌等症狀，並提出本院100 年度
      司調字第29號損害賠償事件之調解筆錄、財團法人天主教
      若瑟醫院及台大醫院雲林分院之診斷證明書為證（見本院
      卷第34、47-48 頁）。惟查，被告否認開啟原告上開建物
      大門鐵門之事，而原告就此並未舉證以實其說，原告所述
      已難採信，況此部分係本件恐嚇行為發生後另發生之事實
      ，縱或屬實，亦係原告得否另請求賠償之問題，與本件被
      告應負之賠償責任無關。另原告提出之診斷證明書，無法
      證明其所患之「疑似環境適應之短期憂鬱反應」及「其他
      環境適應障礙併其他情緒障礙」等症狀是本件恐嚇行為所
      造成。而調解筆錄是被告另對原告為恐嚇行為，雙方所達
      成之賠償協議，亦與本件被告應負賠償責任之判斷無涉，
      故上述均不得作為衡量精神慰撫金數額之依據，併此敘明
      。
  (三)、次按給付無確定期限者，債務人於債權人得請求給付時，
      經其催告而未為給付，自受催告時起，負遲延責任，其經
      債權人起訴而送達訴狀者，與催告有同一之效力；遲延之
      債務，以支付金錢為標的者，債權人得請求依法定利率計
      算之遲延利息；應付利息之債務，其利率未經約定，亦無
      法律可據者，週年利率為百分之五，民法第229 條第2 項
      、第233 條第1 項前段、第203 條復有明文。本件原告請
      求被告賠償精神慰撫金，並非定有給付之期限，則原告請
      求自起訴狀繕本送達被告之翌日即100 年6 月14日起至清
      償日止，按週年利率百分之五計算之遲延利息，並未逾上
      開規定之範圍，亦無不合，應予准許。
四、從而，原告依據侵權行為之法律關係，請求被告賠償其30,0
    00元，及自100 年6 月14日起至清償日止，按週年利率百分
    之五計算之法定遲延利息部分，為有理由，應予准許。原告
    逾此金額之請求，則無理由，應予駁回。
五、又本判決原告勝訴部分，原告雖陳明願供擔保，聲請宣告假
    執行，惟依民事訴訟法第389 條第1 項第5 款「所命給付之
    金額或價額未逾新臺幣50萬元之判決，法院應依職權宣告假
    執行」之規定，仍應由本院就原告上開勝訴部分依職權宣告
    假執行。原告其餘假執行之聲請，因其訴遭駁回而失所附麗
    ，應併予駁回。
六、本件事證已臻明確，兩造其餘攻擊防禦方法及所提之證據，
    核與判決結果不生影響，不再一一論列，併予敘明。
七、訴訟費用負擔之依據：民事訴訟法第79條。
中    華    民    國   100    年    9     月    6     日
                  民事第二庭    法  官  蔡碧蓉
以上正本係照原本作成。
如對本判決上訴，須於判決送達後20日內向本院提出上訴狀（須
附繕本）。如委任律師提起上訴者，應一併繳納上訴審裁判費。
中    華    民    國   100    年    9     月    6     日
                                書記官  蘇紋泙